【裁判字號】    97,易,375
【裁判日期】    970530
【裁判案由】    違反毒品危害防制條例
【裁判全文】
臺灣屏東地方法院刑事判決               97年度易字第375號
公  訴  人  臺灣屏東地方法院地檢署檢察官
被      告  甲○○
                    （另案
上列被告因違反毒品危害防制條例案件，經檢察官提起公訴（97
年度毒偵字第477 號），茲因被告就被訴事實為有罪之陳述，經
告知簡式審判程序意旨，並聽取公訴人及被告之意見後，本院合
議庭裁定由受命法官獨任依簡式審判程序審理，判決如下：
    主  文
甲○○施用第二級毒品，累犯，處有期徒刑壹年貳月。
    事  實
一、甲○○有多次犯罪經法院判刑確定之紀錄，最近一次經有期
    徒刑執行完畢係因轉讓第一級毒品而違反毒品危害防制條例
    案件，經本院91年度訴字第684 號判處有期徒刑1 年6 月確
    定，於民國93年4 月23日入監執行，並與另案因施用第一級
    、第二級毒品而違反毒品危害防制條例案件，經本院93年度
    訴字第324 號判處有期徒刑1 年2 月、6 月，應執行有期徒
    刑1 年6 月確定部分，接續執行，於95年8 月21日因縮刑假
    釋出監，96年2 月25日因縮刑期滿未經撤銷假釋而執行完畢
    。
二、又其前因施用毒品而違反毒品危害防制條例案件，經本院89
    年度毒聲字第2682號裁定令入勒戒處所施予觀察、勒戒，於
    89年11月18日入所執行，因有繼續施用毒品傾向，經本院89
    年度毒聲字第2923號裁定令入戒治處所施予強制戒治，89年
    12月29日轉入執行，因無繼續施用毒品傾向，經本院90年度
    毒聲字第874 號裁定停止戒治，所餘期間付保護管束，於90
    年5 月28日出所，旋因違反保護管束期間應遵守事項，經本
    院90年度毒聲字第1268號裁定撤銷停止戒治，於91年2 月23
    日入所執行，91年9 月14日期滿出所執行完畢，然5 年內已
    經再犯施用毒品而經追訴處罰如前項所示。
三、詎其經前開有期徒刑執行完畢後5 年內，及經強制戒治執行
    完畢後5 年內已另犯施用毒品而又經追訴處罰後，仍不知悔
    改，復基於施用第二級毒品之犯意，於97年3 月6 日晚間7
    時許，在屏東縣萬丹鄉○○路「春天汽車旅館」，以置入玻
    璃球（於查獲前已經丟棄而滅失）燒烤以吸用其所生煙霧之
    方式，施用第二級毒品甲基安非他命1 次。嗣為警於97年3
    月7 日下午4 時許，在屏東縣萬丹鄉○○村○○路一帶為警
    查獲。經採其尿液送驗結果，呈甲基安非他命陽性反應。
四、案經屏東縣警察局屏東分局報告臺灣屏東地方法院檢察署檢
    察官偵查起訴。
    理  由
一、前揭施用第二級毒品甲基安非他命之犯罪事實，業據被告甲
    ○○於本院審理時自白不諱，其經查獲採尿送正修科技大學
    超微量研究科技中心以氣相層析質譜儀法（GC／MS）等科學
    方法檢驗結果，亦呈甲基安非他命陽性反應，有該中心97年
    3 月27日，編號R00-0000-000號檢驗報告存卷可按，為鑑定
    機關本於專業知識暨以精密儀器測試後所得之結論，自可憑
    信。被告甲○○自白施用甲基安非他命，堪信與事實相符。
二、按毒品危害防制條例於92年7 月9 日修正公布，自93年1 月
    9 日施行，其中第20條、第23條將施用毒品之刑事處遇程序
    ，區分為「初犯」及「5 年內再犯」、「5 年後再犯」。依
    其立法理由之說明：「初犯」，經觀察、勒戒或強制戒治後
    ，應為不起訴處分或不付審理之裁定；經觀察、勒戒或強制
    戒治執行完畢釋放後，「5 年內再犯」者，因其再犯率甚高
    ，原實施之觀察、勒戒及強制戒治既已無法收其實效，爰依
    法追訴或裁定交付審理。至於經觀察、勒戒或強制戒治執行
    完畢釋放後，「5 年後再犯」者，前所實施之觀察、勒戒或
    強制戒治已足以遮斷其施用毒品之毒癮，為期自新及協助其
    斷除毒癮，仍適用「初犯」規定，先經觀察、勒戒或強制戒
    治之程序。從而依修正後之規定，僅限於「初犯」及「5 年
    後再犯」2 種情形，始應先經觀察、勒戒或強制戒治程序。
    倘被告於5 年內已再犯，經依法追訴處罰，縱其第3 次（或
    第3 次以上）再度施用毒品之時間，在初犯經觀察、勒戒或
    強制戒治執行完畢釋放5 年以後，已不合於「5 年後再犯」
    之規定，且因已於「5 年內再犯」，顯見其再犯率甚高，原
    實施觀察、勒戒或強制戒治，已無法收其實效，即應依該條
    例第10條處罰（最高法院95年度第7 次刑事庭會議決議意旨
    參照）。
三、被告甲○○前因施用毒品而違反毒品危害防制條例案件，經
    本院89年度毒聲字第2682號裁定令入勒戒處所施予觀察、勒
    戒，於89年11月18日入所執行，因有繼續施用毒品傾向，經
    本院89年度毒聲字第2923號裁定令入戒治處所施予強制戒治
    ，89年12月29日轉入執行，因無繼續施用毒品傾向，經本院
    90年度毒聲字第874 號裁定停止戒治，所餘期間付保護管束
    ，於90年5 月28日出所，旋因違反保護管束期間應遵守事項
    ，經本院90年度毒聲字第1268號裁定撤銷停止戒治，於91年
    2 月23日入所執行，91年9 月14日期滿出所執行完畢後，5
    年內已經再犯施用毒品而又經本院93年度訴字第324 號判處
    有期徒刑1 年2 月、6 月，應執行有期徒刑1 年6 月確定部
    分，於96年2 月25日執行完畢，有臺灣高等法院被告前案紀
    錄表、臺灣屏東地方法院檢察署刑案資料查註紀錄表、全國
    施用毒品案件紀錄表、受觀察勒戒人毒品及前科紀錄簡列表
    各1 份在卷可按，其經強制戒治執行完畢5 年內已經再犯施
    用毒品而經追訴處罰後，又犯本件施用第二級毒品甲基安非
    他命之犯罪事證已臻明確，並合於訴追條件，應依法論科。
三、按甲基安非他命為毒品危害防制條例第2 條第2 項第2 款規
    定之第二級毒品，除法律另有規定者外，不得持有、施用。
    核被告甲○○所為，係犯毒品危害防制條例第10條第2 項之
    施用第二級毒品罪。其因施用而持有海洛因之低度行為，應
    為施用之高度行為所吸收，不另論罪。又被告甲○○前因轉
    讓第一級毒品而違反毒品危害防制條例案件，經本院91年度
    訴字第684 號判處有期徒刑1 年6 月確定，於93年4 月23日
    入監執行，並與另案因施用第一級、第二級毒品而違反毒品
    危害防制條例案件，經本院93年度訴字第324 號判處有期徒
    刑1 年2 月、6 月，應執行有期徒刑1 年6 月確定部分，接
    續執行，於95年8 月21日因縮刑假釋出監，96年2 月25日因
    縮刑期滿未經撤銷假釋而執行完畢，有臺灣高等法院被告前
    案紀錄表及臺灣屏東地方法院檢察署刑案資料查註紀錄表各
    1 份在卷可按，其5 年之內再因故意犯有期徒刑以上刑之本
    罪，為累犯，應依法加重其刑。
四、爰審酌被告甲○○之年齡、品行、智識能力、犯罪手段、行
    為對法益造成侵害之程度，其為63年10月22日出生、受有高
    職肄業教育程度、以受僱販賣檳榔為業之人，為本件犯罪時
    年33歲，有警詢年籍等資料在卷可參，年值青壯，又其前案
    紀錄除上開構成施用毒品訴追條件及累犯之要件，不再重複
    評價者外，並曾因違反肅清煙毒條例案件，經臺灣高等法院
    高雄分院86年度上訴字第1290號（本院86年度訴字第242 號
    判處有期徒刑1 年6 月確定，並與另案違反麻醉藥品管理條
    例案件，經臺灣高等法院高雄分院86年度上易字第1912號（
    本院86年度訴字第106 號）判處有期徒刑4 月確定部分，接
    續執行，於86年9 月25日入監執行，88年3 月24日縮刑假釋
    出監，依指揮書於88年8 月26日期滿未經撤銷假釋而執行完
    畢，有臺灣高等法院被告前案紀錄表及臺灣屏東地方法院檢
    察署刑案資料查註紀錄表各1 份在卷可按，素行不良。茲就
    其施用毒品之犯罪類型，雖有認為僅屬自戕行為，並未涉侵
    害他人法益者，惟姑不論此見與我國現行刑事立法除就行為
    人藉自殘行為達到其他侵害國家、社會法益結果之目的，而
    在相關特別立法如妨害兵役治罪條例等特別法中定以處罰之
    規定外，向不加罰於單純自殘，甚或自殺行為所表彰之規範
    體系價值觀念相左，況毒品危害防制條例第10條所規定對施
    用毒品行為之處罰，其法定刑猶相當，或更甚（如施用第一
    級毒品罪）於刑法中關於故意「傷害他人」規定罪責，舉輕
    明重，足徵其規範保護之法益，原不在該「自戕」行為本身
    所造成行為人個人身體健康之有形侵害。蓋民主法治國家之
    所異於獨裁、集權社會，其國家政策、社會發展，均取決於
    以全體公民個人意志累積形成之群體意志，凡公民不分性別
    、學歷、職業、貧富、愚智，任由鴻儒碩彥至販夫走卒，其
    個人意志之表現就群體意志決定之形成，均屬等值，直接影
    響國家、社會整體之命運，至關重要，則個人基於自主、健
    全意思所表現之公民意志，不分良窳，均應尊重，然若有藉
    不正手段影響他人或自陷個人健全自主意志不能正常形成、
    表現者，不僅直接侵蝕公民群體意志形成之基礎，迫令其他
    自重慎行大眾均須承受建立在該不健全基礎形成之公共政策
    、社會生活品質之結果，對於國家、社會法益及人民全體利
    益，猶已構成危害，是如投票受賄罪所規範者，即在禁止公
    民匯集個人自主意志以形成群體意志之過程受不當影響及控
    制，即為適例。今毒品除可對個人身體健康造成有形傷害外
    ，就人之身體及精神形成高度成癮性及依賴性，猶足以抑制
    個人表現其本於心性能力所為自主意志之決定，並進而造成
    群體意志表現遭不當扭曲之危險，直接影響國家、社會之發
    展，侵害至鉅，斷非僅止於個人健康之危害。被告甲○○迭
    因施用毒品而經觀察、勒戒、強制戒治及刑之執行矯治，未
    幾仍重蹈覆轍，除徵其守法觀念薄弱，堪認已施用毒品成習
    ，積重難返，對其個人身心、家庭及國家、社會之危害非輕
    ，並考量其犯罪施用毒品之情節，及其犯罪經查獲後，尚能
    坦認犯行，態度尚可等一切情狀，量處如主文所示之刑，以
    資儆懲。
五、未扣案而供被告本件施用甲基安非他命犯罪使用之玻璃球，
    除據被告甲○○供稱於查獲前已經丟棄而滅失，依現有卷證
    復不能證明其尚存在，爰不另為沒收之諭知，附此敘明。
據上論斷，依刑事訴訟法第273 條之1 第1 項、第299 條第1 項
前段，毒品危害防制條例第10條第2 項，刑法第11條前段、第47
條第1 項，判決如主文。
本案經檢察官許英輝到庭執行職務
中    華    民    國    97    年    5     月    30    日
                  刑事第二庭    法  官  陳松檀
以上正本證明與原本無異。
如不服本判決應於收受本判決送達後10日內向本院提出上訴書狀
，其未敘述上訴理由者，並得於提起上訴後10日內向本院補提理
由書狀（均須按他造當事人之人數附繕本）「切勿逕送上級法院
」
中    華    民    國    97    年    5     月    30    日
                                書記官  林祥玉
附錄本件判決引用之法條：
毒品危害防制條例第10條
施用第一級毒品者，處6 月以上5 年以下有期徒刑。
施用第二級毒品者，處3 年以下有期徒刑。


司法院資訊處製作；財團法人民間司法改革基金會備份。
